臺灣高等法院刑事判決　　　　　　 95年度上更(一)字第806號
　　上　訴　人
　　即　被　告　丙○○
　　　　　　　　乙○○
　　上二人共同
　　選任辯護人　林達傑律師
上列上訴人等因殺人未遂案件，不服臺灣基隆地方法院89年度訴
字第857號，中華民國91年8月26日第一審判決（起訴案號：臺灣
基隆地方法院檢察署89年度偵字第3167號），提起上訴，經判決
後，由最高法院發回更審，本院判決如下：
    主  文
原判決撤銷。
丙○○、乙○○共同殺人未遂，均處有期徒刑伍年。
西瓜刀壹支沒收。
    事  實
一、丙○○於民國（下同）89年7月19日凌晨1時許與周楊宇（綽
    號「阿仁」，起訴書僅記載綽號「阿仁」）共騎機車至基隆
    市○○路309 號「檳榔世家」向前認識之女友何惠琴購買檳
    榔時，因丙○○認在場與何惠琴聊天之何惠琴友人甲○○瞪
    其一眼，竟心生不悅（起訴書記載為相互瞄瞪而起爭執），
    遂返回台北縣瑞芳鎮○○路吉慶公園城14號住處樓下，頓起
    殺意，向同在該處喝酒之友人乙○○、綽號「阿仁」之周楊
    宇、綽號「太監」遭人瞪眼之事，隨即邀集乙○○、綽號「
    阿仁」之周楊宇、綽號「太監」男子及該不詳姓名之男子（
    均為18、19歲以上）等人；而丙○○、乙○○與綽號「阿仁
    」之周楊宇、綽號「太監」之男子及該不詳姓名之男子共五
    人，明知尋仇攜帶西瓜刀與長約60公分之斧頭等尖銳兇器砍
    殺對方有致命之危險；詎丙○○竟攜帶其所有之西瓜刀1 支
    ，乙○○與綽號「阿仁」之周楊宇則攜帶不知為何人所有之
    西瓜刀2 支（案發後均未扣案）；綽號「太監」男子與不詳
    姓名之男子二人中之其中一人則攜帶斧頭1 把（案發後未扣
    案），竟基於共同殺人之犯意聯絡，共騎3 輛機車前往基隆
    市○○路圍堵攔阻甲○○（起訴書誤載為丙○○），迨於同
    （19）日凌晨1時30分許，丙○○等人在源遠路269號前發現
    甲○○騎機車載何惠琴往基隆暖暖方向行駛，即左右包夾甲○○機車攔阻前進，何惠琴下車後見丙○○來意不善，乃出
    言相勸，詎丙○○未加理會，即出言質問甲○○：「剛才你
    嗆（青）什麼」（台語），隨即持西瓜刀朝甲○○臉部（起
    訴書記載為左胸部）用力砍殺，斯時甲○○（ 有練跆拳道）
    見狀趕忙伸出左手阻擋，因此受有左手上臂切割傷8 公分併
    三頭肌斷裂及肱骨骨折之傷害（臉部因而未受傷），隨後甲○○隨即揮右拳反擊丙○○，致丙○○受重擊倒地（西瓜刀
    仍持在其手上），在旁之乙○○則持西瓜刀（起訴書記載為
    其中一人則持不明刀械）揮砍甲○○臉部砍中甲○○鼻子及
    嘴唇，致甲○○因此受有顏面切割傷（鼻子）3 公分之傷害
    ，及上、下唇各一處刀傷（上唇刀傷約2 公分）；綽號「阿
    仁」之周楊宇亦持西瓜刀揮砍甲○○但被甲○○閃掉；又綽
    號「太監」之男子與另一男子，該二人中之一人即持斧頭揮
    砍甲○○的正面，但被亦甲○○閃掉（第五人則未動手，未
    動手者非周楊宇）；何惠琴目睹甲○○遭圍殺後因畏懼，遂
    於中途即先行離開現場；嗣甲○○被砍殺後遂掙扎朝台北縣
    瑞芳鎮方向逃跑，丙○○、乙○○等人猶不罷手，自後持刀
    追殺，適見遠處有警車巡邏朝現場方向駛至，且甲○○之哥
    哥與朋友等人未見甲○○，乃騎機車由前方回頭尋找，丙○○等人見狀始騎機車逃離，甲○○因此悻免於死（甲○○因
    有練跆拳道閃避得宜及逃跑，乃未受嚴重之刀傷）；丙○○
    等人逃離現場後，遂由丙○○於途中將其所有之前開西瓜刀
    1支丟棄於不詳垃圾車內。
二、案經甲○○訴由基隆市警察局第三分局報請臺灣基隆地方法
    院檢察署檢察官偵查起訴。
    理  由
一、證據能力之說明：
（一）關於上訴人即被告丙○○、乙○○於警詢、偵查中自白之
      任意性部分：
    1.被告之自白，非出於強暴、脅迫、利誘、詐欺、疲勞訊問
      、違法羈押或其他不正之方法，且與事實相符者，得為證
      據。刑事訴訟法第156條第1項定有明文。
    2.被告丙○○、乙○○雖辯稱當初係受周楊宇之母詐欺方為
      不實之自白，因為周楊宇之母親向其等表示周楊宇有前科
      ，若是其等據實陳述，周楊宇一定會被關，而其等無前科
      ，不會有事云云。惟查，被告丙○○、乙○○於警詢、偵
      查中皆已供述綽號「阿仁」者有到場參與，並非係未供出
      周楊宇，又倘被告二人確係為周楊宇頂罪，被告二人實際
      上並未動手行兇，衡情日後之賠償及律師費用等均應由周
      楊宇一人負擔方為合理，惟被告二人於本院前審審理時均
      陳稱：賠償及律師費用當初說好要三人一起負擔云云（見
      本院前審92 年5月20日筆錄），顯違常理，是被告二人上
      開辯解委無可採，其等於警詢、偵查中所為之自白應具任
      意性且與事實相符，依法自有證據能力。
（二）關於本案其他供述、非供述證據之證據能力：
    1.按被告以外之人於審判外之言詞或書面陳述，除法律有規
      定者外，不得作為證據。被告以外之人於偵查中向檢察官
      所為之陳述，除顯有不可信之情況者外，得為證據。被告
      以外之人於審判外之陳述，雖不符前4 條之規定，而經當
      事人於審判程序同意作為證據，法院審酌該言詞陳述或書
      面陳述作成時之情況，認為適當者，亦得為證據。當事人
      、代理人或辯護人於法院調查證據時，知有第159條第1項
      不得為證據之情形，而未於言詞辯論終結前聲明異議者，
      視為有前項之同意。刑事訴訟法第159 條第1項、第159條
      之1第2項第159條之5分別定有明文。
    2.查證人何惠琴、甲○○、余李崴於警詢、偵訊中所為之證
      述，固均屬被告以外之人在審判外之言詞陳述而屬傳聞證
      據，惟檢察官、被告二人及其等辯護人就上開審判外之陳
      述，於本院審理時均陳明無意見而同意作為證據（見本院
      95年12月11日準備程序筆錄），而本院審酌前開證人之陳
      述，並無顯不可信之情況，且渠等陳述作成時之情況，核
      無違法取證之瑕疵，亦認為以之作為證據為適當，依上開
      規定，上開證人前述審判外之陳述，得為證據。
    3.被告二人及其等辯護人，對於其各自於審判外陳述之證據
      能力，均未於本案言詞辯論終結前聲明異議，視為同意作
      為證據，依法亦有證據能力。
    4.除前三條之情形外，下列文書亦得為證據：二除顯有不可
      信之情況外，從事業務之人於業務上或通常業務過程所須
      製作之紀錄文書、證明文書。刑事訴訟法第159 條之4第2
      款亦定有明文。查卷附基隆長庚紀念醫院基隆分院門診中
      心診斷證明書、90年12月18日（90）長庚院基字第2963號
      函、91年6月3日（91）長庚院基字第1321號函及病歷影本
      、93 年4月13日（93）長庚院基字第1086號函等，雖亦屬
      被告以外之人在審判外之書面陳述而屬傳聞證據，惟上開
      文書係從事業務之人於業務上所製作之紀錄文書、證明文
      書，依法自有證據能力。
二、訊據被告丙○○與乙○○二人均矢口否認有前開共同殺人未
    遂犯行，被告丙○○辯稱：案發當時拿刀的人並非伊本人，
    實際上係綽號「阿仁」之周揚宇拿刀，事發經過是當時伊、
    乙○○與周揚宇及周揚宇的二個朋友住家樓下聊天，嗣伊與
    周揚宇去「檳榔世家」買完檳榔後，回到伊時因周揚宇表示
    剛才去買檳榔時有一群人瞪他，要回去找甲○○那些人，伊
    與乙○○當時曾加以阻止，惟周楊宇執意前去，復因周揚宇
    有喝酒，伊不放心他自己騎車去，隨後才由乙○○騎機車載
    周揚宇前去，而伊與周揚宇之朋友「太監」之男子及另一位
    不知名男子，則共騎乘一部機車前去，當時伊並不知道誰有
    帶刀，當時伊騎機車尾隨周楊宇時，看到周楊宇拿出一把西
    瓜刀，攔住甲○○的機車，甲○○機車上則載有一名女子何
    惠琴。等到伊騎機車到達案發現場時，伊有打甲○○二拳，
    當時並看到周揚宇衝過來要打甲○○，且有看到周楊宇手上
    拿西瓜刀，伊則趕緊閃開。隨後甲○○與周揚宇在搶刀子，
    伊與乙○○欲將二人拉開；周揚宇拿西瓜刀是拿刀背要嚇甲○○，而二人搶刀子時，周楊宇右手虎口處有刀傷。當時全
    部的人都不知周揚宇有帶刀，是到現場時才知道。在搶刀當
    時，是甲○○打到周揚宇，致周楊宇跌在地上，並非伊被打
    倒在地，乙○○與「太監」男子及另一名朋友都在原地，只
    有周揚宇追過去，證人甲○○、何惠琴所言不實云云。被告
    乙○○則辯稱：是周揚宇的母親要伊承認這件殺人未遂案件
　　，當時周揚宇在丙○○家樓下要騎伊機車去檳榔攤時，因周
    揚宇酒品不太好，伊與丙○○有過去阻止，唯恐周揚宇騎其
    伊機車過去，到時發生事情伊要負責，所以伊才載周揚宇前
    去「檳榔世家」檳榔攤。等到達該檳榔攤時，周揚宇看到被
    害人甲○○，甲○○當時有騎機車，並搭載何惠琴。當時甲○○跟其他一群人正準備騎機車往基隆方向過去，周揚宇就
    要伊騎機車去追，當時伊有轉過頭來問周揚宇說是哪一個，
    嗣其於轉頭問周揚宇時，就看到周楊宇從一個放撞球桿的袋
    子中拿出一把西瓜刀，靠近甲○○機車時，當時伊並不知道
    哪一位是甲○○，周楊宇就拿出西瓜刀攔住甲○○，甲○○
    就將機車停下來問周揚宇要幹什麼，隨後周揚宇亦跳下機車
    ，當其轉過頭時就看到丙○○已經打甲○○臉部一拳，周楊
    宇手拿著刀就衝過去要打甲○○；隨後甲○○與周揚宇二人
    在搶刀子，而丙○○就去拉周楊宇，伊則去拉甲○○；當時
    只有周揚宇一個人去追甲○○，伊與丙○○、綽號 「太監」
    之男子、周楊宇的朋友等人都在原地。嗣大約5分鐘後就看
    到有警車經過，伊與丙○○就各自走自己的，證人甲○○、
    何惠琴所述不實云云。
三、經查：
（一）上揭事實，業據證人即告訴人甲○○於警詢、偵查、原審
      及本院前審審理時指訴綦詳，證人甲○○於偵查中指稱：
      「（問：當時情形？）當時我騎機車到源遠路309 號載剛
      認識的女友何惠琴，剛騎走沒多久便在269號前被3台機車
      共5 人攔下，其中丙○○手持西瓜刀被載，我之前並不認
      識他（丙○○），是事後聽何惠琴說是她前任男友，丙○○持西瓜刀砍我之前對我吼說「你青（讀音四聲）什麼（
      台語發音；意指嗆聲什麼）」，我說「沒有」，他（丙○○）就直接砍下來，我用左手臂去擋，結果被刀深入骨頭
      ，我右手立刻反擊，對方就又衝出一個人拿另1 把西瓜刀
      砍過來，朝我臉部砍2刀，斜砍到鼻梁及嘴巴，對方總共5
      人帶3支西瓜刀及1把斧頭，當時我們共有6、7台機車準備
      出遊，我被砍時我朋友張黃德、余李崴在我後面一台機車
      上看的最清楚。」，「（問：他們（指被告）何故打你？
      因何惠琴在檳榔攤工作，要我在檳榔攤旁等她，丙○○跟
      他朋友也在檳榔攤，突然丙○○大聲說「看什麼」，然後
      就跑掉了，我問何惠琴他（丙○○）是不是罵我，何惠琴
      說不是。」，「（問：當時對方帶幾把刀？）他們（指被
      告）是3台機車，2 台互載，共5個人，丙○○最先衝過來
      拿西瓜刀砍我，朝我左胸部砍過來，我用左手臂去擋，我
      有練過跆拳，立刻用右手反擊丙○○，丙○○倒地，他（
      丙○○）的同伴三人都衝過來，分別帶2把西瓜刀及1把斧
      頭，朝我衝過來，拿斧頭的那個（人）砍我額頭上方，另
      一個（人）拿西瓜刀砍到我鼻子及嘴巴，對方還有一人在
      機車上沒有過來，我被砍倒地後，我趕快爬起來跑掉，以
      免被砍死。」，「（問：丙○○、乙○○警訊時說他們只
      帶一把刀？）對方（指被告）是帶三把西瓜刀、一把斧頭
      ，余李崴有目睹可作證。」，「（問：在庭之二人（指被
      告丙○○與乙○○）有無拿刀砍人？）（當庭指認）他們
      二人（指被告丙○○與乙○○）都有拿刀砍我，我確定丙○○有砍我，乙○○也有拿西瓜刀砍我。」等語綦詳（偵
      查卷第8頁至第9頁；第17頁正面與背面；第19頁背面）；
      可見告訴人甲○○於偵查中業已明確指出本件犯案者共有
      5人，共騎乘3台機車，其中2台機車互載；而5人中除被告
      丙○○與乙○○2人均有各拿1支西瓜刀外，另外有1人亦
      拿1支西瓜刀，另1人則拿1把斧頭；最後1人則未拿工具等
      情至明。
（二）證人甲○○嗣於於原審審理時更明確指稱：「（問：事情
      如何發生？）我是找何惠琴約她出去玩，等到凌晨1 點半
      時，我朋友來了後，我們騎車準備離開，被告 （丙○○）
      他們就騎車過來將我攔住，因之前在檳榔攤他們（丙○○
      ）來買檳榔時有罵何惠琴一句話，我被他們（丙○○）攔
      下後他們（丙○○）說你剛瞪什麼。我說沒有啊。丙○○
      就衝過來拿刀朝我臉部砍過來，我用左手臂去擋，所以左
      手有受傷，臉才沒有受傷（只有1個人沒有拿刀，其他4個
      人都有拿刀（包含斧頭在內），我用右手去還擊，丙○○
      倒下後，他朋友又過來砍我鼻子，有砍到嘴唇上方，我倒
      下爬起來跑到馬路對面，那天我哥哥、朋友和我一起去玩
      ，我哥騎在前面，朋友看見我被砍，不敢過來；因哥哥騎
      在前面沒有看見我就調頭回來找我，剛好那時候我爬起來
      跑到馬路的那一邊，他們（丙○○）看見我哥哥過來，才
      沒有再追過來，我哥哥立刻載我去看醫生，到醫院途中，
      被警車攔下，就向警察報案。」，「（問：89 年7月19日
      凌晨1 時30分許是何人持西瓜刀砍你？是何人打你？）當
      時全部是有4個人打我（亦即拿兇器揮砍之意），另外1個
      人在旁邊看，在旁邊看的那個人我不認識他；另外打我的
      4 人有丙○○、乙○○2人，其他2人我不知道他們的名字
      為何，丙○○他當時衝過來先拿刀子砍我。剛開始的時候
      我在檳榔攤等候何惠琴下班，我在1 點半的時候我用機車
      載她，要去暖暖找她的朋友，當時還沒有騎乘到10 0公尺
      的時候就被丙○○攔下來，他（丙○○）當時是被一個我
      不認識的人用機車搭載，丙○○先把我攔下來，其他的跟
      他（丙○○）一起來2部機車3個人也一起停下來，丙○○
      機車當時是橫停在我的前方，另外2 部機車也跟著丙○○
      是斜停在我的左手邊擋住我的去路，並將我攔住我當時也
      跑不掉了。後來丙○○就從機車衝下來罵我一句話說「你
      剛剛看什麼」（台語），我當時說沒有，他（丙○○）就
      拿大約40公分長的西瓜刀砍過來，他（丙○○）當時要砍
      我胸前，朝我的臉的方向砍過來，我當時就用左手去擋有
      砍到我的左手，當時我用右手回擊過去，我的左手當時被
      他（丙○○）砍傷，我回擊的時候有打到丙○○的臉部，
      丙○○當時有晃一下後來有倒下去，他（丙○○）手上的
      西瓜刀還拿在他（丙○○）的手上，我本來還想回擊，我
      回頭的時候看到乙○○帶著另外2 個我不認識的人，由乙○○用另外一把西瓜刀朝我鼻樑這裡砍過來，並且有砍到
      我的鼻子；我不認識的那兩個人其中一個是拿大約有60公
      分左右長的斧頭，當時那個人要用斧頭砍我的正面，但是
      被我閃掉了，另外還有一個（人）在旁邊看的沒有動手打
      我。」，「（問：當時有多少人拿兇器？）當時有5個人
      在場，但是有4 個人有拿兇器。」，「（你被砍的時候何
      惠琴有無在場看到？她是何時離開現場的？）有，當時何
      惠琴她是在旁邊，她當時有勸丙○○不要這樣，丙○○當
      時不予理會，因為現場很多人當時有丙○○的朋友將何惠
      琴拉開，後來我被砍的時候我就往後跑，我大約跑了40公
      尺到對面的車道，我逃掉之後我就不知道何惠琴是否仍在
      現場，我最早被砍的時候何惠琴是有在場。」，「（問：
      為何你講的被砍內容與何惠琴所說的內容不符？）我不知
      道何惠琴是不是有包庇他們，何惠琴與被告他們之前都有
      認識，我跟何惠琴認識還不到一個禮拜，且何惠琴證稱說
      當時她有看到被告往我的背部砍下去，但是我的背部並沒
      有受傷。我要強調她為何一直說是「阿仁」，為何不講其
      他的人，而且她為何一直強調阿仁，因為阿仁是一個不知
      名的人，現在都找不到這個人。」，「（問：當時是何人
      先砍你的？）是丙○○先砍我的。」，「（問：丙○○砍
      你之後又是何人砍你？）是乙○○。」，「（問：乙○○
      砍你之後又是何人砍你的？）是他朋友，但我不知道是何
      人。我只記得那個人的臉，但是我不知道那個人的名子。
      之後又是一個我不認識的人砍我的。當天有4 個人砍我。
      」，「（問：當天周揚宇是第幾個砍你的？）應該是後面
      那2個人當中的1個，我不知道周揚宇是何人，我可以確定
      的是第一個是丙○○，第二個是乙○○，其他的人我都不
      知道他們的名字。」，「（問：如果當時有那麼多人拿 3
      把刀及1 個斧頭，為何只有受這點傷？）因為我有跑的關
      係，且那條路很長，遠遠的地方有警車過來，他們（指被
      告丙○○等人）可能看到警察所以就沒有跟過來；且我哥
      哥當時還有回轉過來找我，如果當時沒有這樣的話，我可
      能會很慘，當時他們（指被告丙○○等人）是由上往下砍
      我的正面包括頭部及胸部。」，「（問：為何砍的臉部的
      傷都是很小？）因為我被砍臉部的時候有往後退，我是基
      於本能的往後退，不可能讓他們往我臉上砍，且我也是基
      於反射動作的用手去抵抗。」，「我只知道當時第一個砍
      我的人就是丙○○」，「（問：為何你講的過程與何惠琴
      所講的過程不一致？）我不知道為何她講的過程與我的不
      一致，我不知道阿仁是何人，只有何惠琴知道阿仁是何人
      ，我覺得何惠琴為何一直講說只有阿仁拿刀子，因為當時
      還有很多人拿刀子，我不知道阿仁是何人，我被砍傷之後
      人在醫院，後來在法院開庭的時候我剛開始有指認丙○○
      確實有拿刀砍我手臂，我當時也有回擊打中丙○○；丙○○當時有砍傷我的左手臂，我當時回擊他（丙○○）有打
      到丙○○的臉部。另外被告乙○○當時也有砍我，乙○○
      當時也有砍我的臉部，丙○○及乙○○2 人都是拿西瓜刀
      砍我，另外二個人（其中）一個人是拿斧頭，另一個人也
      是拿西瓜刀，還有另一個人沒有動手，他是站在那裡看而
      已。」，「（問：砍你的人有無看錯？被告二人有無砍你
      ？當時砍你的人是拿什麼兇器？有無看錯？）砍我的人我
      沒有看錯，當時被告二人都有持西瓜刀砍我，砍我的人拿
      的兇器我沒有看錯，當時是三把西瓜刀、一把斧頭我確定
      。」各等語綦詳（原審卷第54頁、第180頁至第181頁、第
      192頁；第227頁、第248頁至第249 頁；第253 頁至第255
      頁；第271頁；第273頁至第274 頁；第393 頁至第394頁）
      。
（三）證人甲○○嗣於本院前審調查時復指稱，其與何惠琴剛認
      識不到一個禮拜，89年7月19日凌晨1時許，何惠琴當時受
      僱在基隆市○○路309 號前開「檳榔世家」賣檳榔，因何
      惠琴要求其本人至該檳榔攤陪她聊天，故其本人與一些朋
      友在檳榔攤裡與何惠琴在聊天。迨於同（19）日凌晨1 時
       20 分許，被告丙○○以機車載其男性友人至前揭檳榔攤
      向何惠琴買檳榔，並與何惠琴打情罵俏，嗣被告丙○○與
      其友人買完檳榔騎機車往瑞芳方向準備離去時，被告丙○○即大聲以用台說「看什麼」，當時其本人以為是被告丙○○與何惠琴在開玩笑，而未警覺是被告丙○○在罵其本
      人；迨至同（19）日凌晨1時30 分許，何惠琴要下班收攤
      並要求其本人以機車載她（何惠琴）出去逛；隨後即由其
      本人以機車載何惠琴與其本人之其他10 位朋友共7台機車
      前往暖暖地區欲載何惠琴友人唱歌遊玩；嗣由其10位朋友
      先騎另外6台機車離開檳榔攤，彼此相距約100公尺遠，最
      後則由其本人以機車載何惠琴離開檳榔攤不到100 公尺至
      附近ＯＫ 便利店時，其機車左後邊即被3台機車攔下，其
      中2台機車有載人，另1 台機車則則單獨由1個人騎；其中
      被告丙○○當時自搭載之其中1 台機車下車，手拿一把西
      瓜刀，以台語對其本人罵說「剛剛看什麼」，當時其本人
      則回答沒有；何惠琴因與被告丙○○認識，故欲前往阻止
      ，但被丙○○推開，隨後被告丙○○即持西瓜刀自其本人
      正前方砍過來，當時其本人本能的以左手去擋，因而砍到
      其左上臂，斯時其隨即以右拳回擊而打中丙○○臉部；嗣
      被告丙○○之其他4位朋友則全部衝上前來，前面2人其中
      1人拿西瓜刀，另1人拿斧頭；後面2人其中1人亦拿西瓜刀
      ，另1 人則未拿工具；前面拿西瓜刀之男子則朝其鼻部揮
      砍1 刀，當時其本人見狀往後退，嗣該持西瓜刀之男子則
      又接續揮砍2 刀，各砍到其本人上、下唇；拿斧頭之男子
      則以斧頭的背面凸尖處欲往其本人正面額頭揮砍，當時其
      見狀即迅速往後退而未砍到，如被砍到則早已當場死亡。
      當時其本人則回頭直往瑞芳方向跑去，因其兄長朱哲毅當
      時有騎機車回頭欲來找其本人，且當時剛好有一部警察巡
      邏車在巡邏，被告丙○○等一群人見狀，才未繼續追上來
      。當時在場者有5人，其中3 人分別拿西瓜刀，另1人拿斧
      頭；被告丙○○與乙○○2 人當時均有拿西瓜刀，而且是
      被告丙○○先持西瓜刀揮砍其本人，嗣經其以左手阻擋，
      隨後被告丙○○即被其右拳集中臉部。被告乙○○即是前
      面2人中持西瓜刀之其中1 人，以西瓜刀揮砍其本人3下，
      砍到其本人鼻子與嘴唇；並當庭指認被告丙○○與乙○○
      2人於案發當時確均有持西瓜刀對其本人揮砍各等情明確
      （本院前審卷第78 頁至第83頁；第163頁）。是由告訴人
      甲○○嗣於本院前審調查時之指訴內容亦與原審指訴之被
      害內容大致相同。
（四）綜上，依告訴人甲○○所述可知，案發當時在場者共有5
      人，而且是共騎3台機車至案發現場，其中4人持有兇器，
      即被告丙○○與乙○○及綽號「阿仁」之周楊宇三人均有
      持西瓜刀，另一男子則持斧頭，分別接續揮砍告訴人甲○○，其餘一人則未持有兇器，惟有在場參與本件殺人未遂
      犯行。至證人甲○○之顏面切割傷（鼻子），及上、下唇
      各一處刀傷係被告乙○○持西瓜刀所砍傷乙節，業據證人
      甲○○於偵查及本院前審審理時證述明確，而證人甲○○
      雖於原審審理時供稱：被告乙○○當時是砍中其的鼻子部
      分，嘴唇的二道疤痕是別人砍的，是由另外的二個人中的
      同一個人砍的云云，因證人甲○○於偵查中所述較接近案
      發之時，其記憶應較為深刻，且其於本院前審中之證述復
      與偵查中所述一致，故應以證人甲○○於偵查及本院前審
      時之供述為準，併予敘明（此即為最高法院發回意旨第一
      點所指摘之事項）。
（五）證人何惠琴於偵查中證稱：「（問：目擊甲○○被砍情形
      ？）當時我被甲○○載，另還有4、5部機車，我們要一起
      出遊，在源遠路269 號前被我前任男　友丙○○攔下。」
      ，「（問：對方拿何兇器？）我只看到綽號「阿仁」拿了
      一把西瓜刀。」，「（問：如何砍殺？）我當時被甲○○
      載，丙○○他們機車將我們機車攔下，便以髒話辱罵，因
      是台語我聽不懂，我便跟朱（舜謙）將車停下下車，我便
      走到路邊，我因害怕不敢勸架，看見阿仁拿西瓜刀朝姓朱
      （舜謙）的砍下去，當時朱（舜謙）被砍時，同行的其他
      機車都已先走了，我們一起出遊時，我們的機車是最後面
      慢慢開，其他人都先走了。」，「（問：丙○○何故砍甲○○？）在檳榔攤時丙○○有對甲○○吼說「你在看什麼
      」，因為姓朱（即甲○○）他看人的眼神不太友善，可能
      因此惹丙○○誤會，這是當天凌晨0 時許的事情，丙○○
      吼了以後就離開了，他（丙○○）當時是跟我買檳榔。」
      ，「（問：丙○○有無罵妳、打妳？）無，他（丙○○）
      一來就針對甲○○，我們機車停下時我還過去攔阻丙○○
      ，他（丙○○）根本不理我」，「只看到阿仁拿西瓜刀，
      阿仁不知他本名，只知他（阿仁）是丙○○朋友，他（阿
      仁）頭髮染金黃色。」等語在卷（偵查卷第10頁至第11頁
      背面）。而該綽號「阿仁」男子之姓名即為同案共犯周揚
      宇等情，亦據被告丙○○與乙○○2 人於本院前審調查時
      供稱明確（本院前審卷第164 頁）；復據證人何惠琴於本
      院前審調查時證稱，該綽號「阿仁」之男子即為周揚宇；
      丙○○等人均稱呼周揚宇為「阿仁」；丙○○與周揚宇 2
      人是案發前不到半個月至其前開檳榔攤買檳榔時認識的，
      丙○○當時有自我介紹，周揚宇則未講他本名，只知他綽
      號叫「阿仁」；案發之前其本人未見過被告乙○○等語明
      確（本院前審卷第212頁、第215 頁至第216頁）。而同案
      共犯周揚宇於本院前審調查時亦供稱，一般人會以台語稱
      呼其叫「土豆」，也有人稱呼其本人「阿仁」等語明確在
      卷（本院前審卷第95頁）；是由證人何惠琴於偵查中顯已
      指出該綽號「阿仁」之男子（即周揚宇）於案發當時確有
      拿西瓜刀揮砍告訴人甲○○已明。
（六）證人何惠琴嗣於原審調查時亦證稱：「因為那天我沒有全
      部在現場看到，我只是看到一部份而已，我只有看到前面
      我朋友（指甲○○）被攔下來的時候，告訴人 （甲○○）
      被砍的時候我有看到，當時是綽號「阿仁」之人有拿西瓜
      刀，我沒有看到丙○○拿刀子，我只有看到綽號 「阿仁」
      之人拿西瓜刀，當時我們被攔下來的時候綽號「阿仁」之
      人他是第一個拿西瓜刀過來砍甲○○的，後來我看到有 6
      、7 個人攻擊甲○○的時候，我就離開了。」，「（問：
      車子被攔下來的時候有哪些人圍過來？）我們車子被攔下
      來的時候，「阿仁」就直接拿西瓜刀砍甲○○，然後我看
      見一堆人過來圍毆甲○○，那時我就走遠，至於其他的人
      是否有拿西瓜刀我就沒有看清楚，因為之前我是先用跑的
      ，後來用走的方式就離開現場，我是在全部的人去圍攻告
      訴人（甲○○）的時候我就離開了，我就是沒有看到其他
      的人有無拿武器，我從頭到尾就只有看到「阿仁」拿1 把
      刀子而已，其他的人在圍攻甲○○的時候我就沒有看清楚
      。」，「（問：甲○○說有3個人拿西瓜刀，1個人拿斧頭
      情形如何？）那可能是之後告訴人（甲○○）自己看到的
      ，我是沒有看到。」，「（問：妳有沒有看錯？）我沒有
      看錯，丙○○及阿仁都是我的朋友，所以我不會看錯，當
      時是阿仁先動手的。」，「（問：當時丙○○及阿仁頭髮
      有無染髮？2個人的體型如何？）他們2人當時都有染金頭
      髮，「阿仁」的高度比丙○○矮半個頭，「阿仁」體型比
      丙○○要瘦小，大約與告訴人（甲○○）的體型差不多。
      」，「（問：妳會不會認錯？）不會認錯。當時看到第 1
      個拿刀子過來的人是 「阿仁 」。」等語在卷（原審卷第
      344頁至第347頁）。是由證人何惠琴嗣於原審調查時亦指
      稱該綽號「阿仁」之男子（即周揚宇）於案發當時確有拿
      西瓜刀揮砍證人甲○○無訛。
（七）證人何惠琴嗣於原審調查時雖另證稱：「（問：你當時有
      無看到甲○○反擊「阿仁」？）我記起來了，當時是阿仁
      先下車的，他手裡有拿1把刀子，本來 「阿仁」是要衝過
      去打告訴人（甲○○），後來是丙○○將「阿仁」手上的
      刀子取下後就變成是丙○○去砍甲○○，我看到第一個拿
      刀子之人是綽號「阿仁」之人，但是第一個出手砍告訴人
      （甲○○）的是丙○○，當時丙○○是拿綽號「阿仁」之
      人的刀子砍向告訴人（甲○○）的，我絕不會認錯人。」
      ，「（問：當時其他的人有無拿刀子？）我看到丙○○砍
      甲○○之後，因為當時一團混亂沒有看清楚，後來其他的
      人他們去圍攻甲○○的時候，我已經離開現場，所以我並
      沒有看到其他的人是否有拿刀子。」，「（問：有無看錯
      人？）沒有，我當時並沒有看錯人，「阿仁」及丙○○ 2
      人我可以分辨出來。」，「（問：第一個衝出來拿刀砍甲○○之人是何人？）是丙○○。」，「（問：為何以前說
      是「阿仁」？）因為以前我沒有想起來。」，「（問：為
      何現在會想起來？）因為我到庭之前，我有一直在想我以
      前作證的時候有無講錯。今天在庭訊所言是對的。」，「
      （問：為何當時與警訊、偵訊及法院前次作證時均稱是綽
      號「阿仁」第一個拿刀砍甲○○，為何現在改稱是丙○○
      第一個砍甲○○？）因為「阿仁」與丙○○二人長的很相
      似，我是不會看錯。」，「（問：「阿仁」與丙○○二人
      會不會看錯？）不會。」，「（問：當天是何人拿刀砍甲○○，你有無看清楚？）有。」，「（問：當天到底是何
      人拿刀砍甲○○的？）我之前證言是說是「阿仁」，但是
      我剛剛想起來之後就是丙○○拿刀砍甲○○的沒錯，我不
      會再記錯，第一個砍甲○○之人就是丙○○沒錯。」，「
      （問：會不會認錯人？）不會，我可以看出「阿仁」及丙○○。」，「（問：第一刀砍甲○○之人是何人？）是丙○○。」各等語（原審卷第347頁至第352頁）。惟查：證
      人何惠琴嗣於本院前審調查時復證稱，本案發生後，警員
      有帶其本人回上揭檳榔攤，當時其本人曾以公用電話詢問
      被告丙○○刀砍告訴人甲○○，惟被告丙○○則對其表示
      ，不要向警察供出他（丙○○）有拿刀，故其於警詢調查
      時，即不敢供出被告丙○○有拿刀該件事；因其於警詢時
      亦害怕被告丙○○會找其本人，故亦不敢供出被告丙○○
      有拿刀，而只供稱該「阿仁」之男子拿刀。嗣其本人於檢
      察官偵查時，因檢察官將其本人與被告丙○○和乙○○及
      告訴人甲○○等人全部傳喚在偵查庭一起偵訊，致其本人
      當時心裡有點矛盾，故不敢供稱被告丙○○有拿刀，深怕
      其本人於離開偵查庭後，被告丙○○會找其本人，故其於
      偵查中只供稱「阿仁」（周揚宇）有拿刀，因當時只有該
      「阿仁」之男子並未與其本人一起在偵查庭受偵訊；又其
      本人於原審基隆地方法院開庭調查時，所以不敢供出被告
      丙○○，是因為被告丙○○有對其本人要求不要供出丙○○他有持刀砍人；故於91年7月16日原審基隆地方法院傳
      訊時，本想將實情供出，但又怕被丙○○找上門；其本人
      於91 年7月16日在原審證稱丙○○有從後面順手拿取周揚
      宇手上的西瓜刀是不對的，事實上被告丙○○與綽號「阿
      仁」之周揚宇都有拿西瓜刀；當時其本人不敢供出實情，
      只要是怕被丙○○找上門；案發當日係由被告丙○○與乙○○及周揚宇（綽號「阿仁」）3人分持3支西瓜刀，被告
      丙○○與乙○○有砍告訴人甲○○沒錯各等語明確在卷（
      本院前審卷第217 頁；第213 頁至第214頁；第217頁至第
      221 頁）。綜合證人何惠琴於原審及本院前審前開證述可
      知，本件案發當日被告丙○○與乙○○及周揚宇（綽號「
      阿仁」）3人確有分持3支西瓜刀，並分別揮砍證人甲○○
      無訛。至證人何惠琴於本院前審上開證述有關其偵查中是
      否與被告丙○○一同到庭之部分，雖部分與事實有所出入
      ，但並不影響其證言其他部分之真實性（詳後述（八）之
      部分）。
（八）至被告丙○○如確有向證人何惠琴告知不要供出伊有帶西
      瓜刀，何以被告丙○○自己於警詢、偵查中均坦承持刀砍
      證人甲○○乙節，查據證人何惠琴所述本案發生後，警員
      有帶其本人回檳榔攤，當時其本人曾以公用電話詢問被告
      丙○○刀砍告訴人甲○○，惟被告丙○○則對其表示，不
      要向警察供出他（丙○○）有拿刀，故其於警詢調查時不
      敢供出被告丙○○有拿刀該件事，而證人何惠琴之警詢筆
      錄係於案發當日89 年7月19日下午19時55分所製作，而被
      告丙○○之警詢筆錄則係案發後3天即89年7月22日下午22
      時15分所製作，有上開警詢筆錄在卷可稽，可知二人並非
      在同一天接受警方之詢問，是被告丙○○於案發當日應係
      基於隱匿自身犯行之故而要求證人何惠琴不要將其供出，
      就如被告丙○○於案發後第一時間否認犯行無異，是被告
      丙○○於案發後3 日接受警方詢問及嗣後於偵查中坦承犯
      行，核與他案中其他涉案嫌犯於案發之際否認犯行，嗣後
      又坦承犯行之情形無異，並無悖情理。又檢察官於 89 年
      11月21日僅傳喚證人甲○○、何惠琴，證人何惠琴即供稱
      「阿仁」拿西瓜刀砍甲○○，丙○○一夥人全部拳打腳踢
      甲○○等語，其後檢察官雖定於同年11月30日同時傳喚被
      告丙○○、乙○○，及證人甲○○、何惠琴，惟證人何惠
      琴並未到庭，有偵訊筆錄可憑，與證人何惠琴於本院前審
      中供稱偵查中係因與丙○○等一起偵訊，而不敢吐實等情
      ，雖不相符，然被告丙○○於案發後確有要求證人何惠琴
      不要將其供出，且證人何惠琴亦害怕會遭丙○○報復乙節
      ，業如前述，且證人何惠琴係於93 年4月20日至本院前審
      到庭作證，距其於89年11月間偵查中作證已相隔多時，與
      何人共同出庭之細節難免記憶錯誤，況證人何惠琴於本院
      前審審理時之證述，核與證人甲○○之供述相符，自難僅
      以證人何惠琴有關與何人於偵查中共同出庭之細節陳述有
      誤，即全盤否定其證言之真實性（此即為最高法院發回意
      旨第二點所指摘之事項）。
（九）又證人余李崴於偵查中雖證稱，其本人騎最後一輛機車，
      是騎在證人甲○○後面距離約200、300 公尺處，突然有2
      輛機車從旁邊巷子出來攔住證人甲○○的機車，那時其距
      證人甲○○機車有100 公尺左右，其慢慢騎過去，看到對
      方拿1把斧頭、1 把西瓜刀，對方有5人，和證人甲○○吵
      架，吵一吵忽然就拿刀砍下去，證人甲○○被砍，就往回
      跑等情（偵查卷第18頁正面、背面），核與證人甲○○所
      指訴被告丙○○與乙○○等5 人有拿斧頭、西瓜刀，朝證
      人甲○○砍下等情大致相符合，惟因證人余李崴另證稱，
      因當時太遠，相隔200 、300 公尺之距離等語在卷（偵查
      卷第18頁、第19頁背面），故被告丙○○與乙○○等人作
      案之過程，自應以證人甲○○之指訴較符實情。
（十）至被告丙○○、乙○○另辯稱，證人甲○○、何惠琴前後
      供述不一，其指述顯有瑕疵，並與事理有違，自無法證明
      被告二人犯罪云云，惟按告訴人、證人之陳述有部分前後
      不符，或相互間有所歧異時，究竟何者為可採，法院仍得
      本其自由心證予以斟酌，非謂一有不符或矛盾，即應認其
      全部均為不可採信；尤其關於行為動機、手段及結果等之
      細節方面，告訴人之指陳，難免故予誇大，證人之證言，
      有時亦有予渲染之可能；然其基本事實之陳述，若果與真
      實性無礙時，則仍非不得予以採信（最高法院74年台上字
      第1599號判例意旨可資參照）。查證人甲○○、何惠琴對
      於本案案發經過之供述雖非完全一致，然因證人何惠琴案
      發當日並未全程在場目擊，僅目擊一部分之事實，且關於
      當日被告丙○○等5人分乘3輛機車攔下證人甲○○、何惠
      琴，被告丙○○、乙○○及同案共犯周楊宇3 人持西瓜刀
      ，另一名共犯持斧頭砍殺證人甲○○等基本事實之陳述則
      大致相符，是被告丙○○、乙○○之上開辯解，委無可採
      。
（十一）查證人甲○○所受刀傷，為 「１、顏面切割傷（鼻子）
        3公分、２、左手上臂切割傷8公分併三頭肌斷裂」等情
        ，此有長庚紀念醫院基隆門診中心所出具之診斷證明書
        在卷足憑（警卷第18頁）；又證人甲○○於89 年7月19
        日至長庚紀念醫院基隆分院求診時，主訴被他人砍傷，
        包括鼻子、上下唇及肘部；到院時已經過他院傷口包紮
        及靜脈注射，情況穩定，生命現象良好，惟鼻部傷勢足
        以造成永久顏面損傷，另其左手臂刀傷深及神經及肌肉
        ，可能造成左手永久性運動功能障礙，但均不足以危害
        生命，其傷勢需6個月至1年之復健治療，有該分院90年
        12 月18日（90）長庚院基字第2963 號函附卷可參（原
        審卷第193 頁），就告訴人上下唇有幾處刀傷部分，原
        審並函請長庚紀念醫院基隆分院查明，經該分院函復：
        「告訴人於89年7月19日凌晨2點18分，因刀傷至本院急
        診治療，其先前已至他院做傷口初步處理，到院時傷口
        包括：左手肘刀傷，併三頭肌斷裂及肱骨骨折，另鼻部
        刀傷及上下唇各一處刀傷」等情，有長庚紀念醫院基隆
        分院91年6月3日（91）長庚院基字第1321號函及病歷影
        本附卷可稽（原審卷第303頁至第331頁），是以證人所
        受之刀傷，應以長庚紀念醫院基隆分院前揭91年6月3日
        （91）長庚院基字第1321號函為正確。因之證人甲○○
        共受有上開4處刀傷，其中鼻部1刀、上唇1刀、下唇1刀
        ，皆在證人甲○○臉部要害部位；再者，證人甲○○係
        遭被告丙○○與乙○○等人分持西瓜刀朝臉部用力砍殺
        ，告訴人甲○○伸出左手阻擋，因而受有左手上臂切割
        傷8 公分併三頭肌斷裂及肱骨骨折之傷害，被告丙○○
        與乙○○等人下手之重可知，益見被告丙○○與乙○○
        等人用力之猛，且係對告訴人甲○○之臉部要害砍殺多
        刀，況查被告丙○○與乙○○等人係分持西瓜刀 3支、
        斧頭1把砍中告訴人甲○○之身體臉部要害共4刀；按西
        瓜刀3支、斧頭1把均屬銳利之刀械，該等刀械能殺人在
        客觀上則為被告丙○○與乙○○等人所能預見，況且證
        人甲○○受刀傷部位又係在臉鼻部等人之要害重要部位
        ，被告丙○○與乙○○等人下手之重，致證人甲○○雖
        多方閃避，仍受有如事實欄第一段所述之刀傷，可見被
        告丙○○與乙○○等人顯然有殺人之犯意至明。
（十二）參以，被告丙○○於警詢時供稱：「因當天我前往基市
        ○○路309 號檳榔世家，購買檳榔時，遭被害人及友人
        一群人瞪我一眼，之後，我便回住處樓下告知正在喝酒
        朋友，被人瞪一眼之情形，所以便與我朋友等攜帶刀械
        ，前往找被害人欲嚇唬他們，後因被害人欲搶我手上刀
        械，我便推開他，並上前將他砍傷，之後見警車前來我
        們便逃逸。我們共5人前往，由我及乙○○參與，其餘3
        人未參與只有在一旁看。做案兇器是西瓜刀，是我所有
        的，西瓜刀現丟棄垃圾車。我們騎2 部機車前往的。與
        我前往另4 人有乙○○、另二人我只知綽號為『阿仁』
        、『太監』，而另一人不知道。由我持西瓜刀砍殺，而
        乙○○毆打他，只持一支西瓜刀。」，「（問：你朝被
        害人何部位砍殺？傷勢如何？）我不清楚，只記得手有
        被我砍殺，傷勢我並不知道。」等語（警卷第2頁至第4
        頁）；嗣於偵查中供稱，其本人帶一把水果刀，刀子是
        其本人的，其本人去找乙○○，共騎一輛機車在源遠路
        砍告訴人甲○○等語在卷（偵查卷第19 頁正面、背面）
        ；而被告丙○○於警詢時所供述其持刀砍中告訴人手乙
        節，核與告訴人甲○○前開指訴之內容相符；又被告丙○○於原審審理時供稱，其有用台語對告訴人甲○○表
        示「剛才你是在青（讀音四聲）什麼」（原審卷第 388
        頁），亦與證人甲○○指訴之內容相符，足見本件被告
        丙○○確因於購買檳榔時認遭證人甲○○瞪其一眼，嗣
        回其前揭住處樓下將其本人被人瞪一眼之情形告知正在
        喝酒之朋友即被告乙○○與綽號「阿仁」之周揚宇及「
        太監」等人，遂與朋友乙○○、綽號「阿仁」之周揚宇
        與「太監」及另一位不詳姓名之男子等共5 人攜帶西瓜
        刀3支與斧頭1把，前往找證人甲○○理論，被告丙○○
        並持刀砍中證人甲○○左手等情，應堪認定。再參諸被
        告乙○○於警詢時亦供稱：「我於89年7月19日1時30分
        左右，在基市○○區○○路269號前，與丙○○共同砍
        殺，另綽號阿仁、太監及另一名不詳名字在旁看。由丙○○砍殺，而我是毆打他，而兇器是西瓜刀一支，為丙○○所有的。因當天我在丙○○家樓下喝酒，後因聽丙○○買檳榔品回來說被人瞪一眼，我就與他們前往找對
        方，要打他們並與他們理論。我毆打他頭部及身體，並
        未持任何器具。」等語（警卷第七頁至第八頁）；嗣於
        偵查中亦供稱：「跟丙○○偵訊中講的一樣，我們只帶
        1把水果刀，我只是空手打人。」等語（偵查卷第 19頁
        背面）；被告乙○○於警詢時所供，被告丙○○持刀砍
        殺證人甲○○乙節，核與證人甲○○前揭指訴之內容及
        被告丙○○於警詢所供述之情節相符；由此益見被告丙○○確有持刀砍殺證人甲○○之犯行至明；又被告乙○○於警詢時所供，係因當天其在被告丙○○家樓下喝酒
        ，後因聽被告丙○○買檳榔品回來說被人瞪一眼，其本
        人就與被告丙○○等前往找對方（即證人甲○○）理論
        ，被告丙○○有持刀砍殺人等情（警卷第8 頁、第7頁）
        ，從而本件確係被告丙○○邀同被告乙○○與綽號「阿
        仁」之周揚宇和「太監」及不詳姓名之男子等5人攜帶
        西瓜刀與斧頭刀械等前往砍殺證人甲○○，且專朝證人
　　    甲○○之臉部要害砍殺多刀，由此足以證明被告丙○○
        與乙○○等人有殺人之犯意至堪認定。
（十三）被告丙○○與乙○○雖辯稱，本件係周楊宇持刀下手砍
        殺告訴人甲○○，渠等二人並未下手砍殺告訴人甲○○
        ，當初是因為周楊宇的母親告訴渠等，因為阿仁（即周
        楊宇）有前科希望渠等幫他（周楊宇）脫罪，所以渠等
        才於警詢時作不實的陳述云云；惟查被告丙○○與乙○○2 人於警詢時皆已供稱「阿仁」（即周楊宇）有到場
        參與，並非係未供出周楊宇；又被告丙○○與乙○○ 2
        人均於警詢時供承被告丙○○有持刀砍告訴人一節，已
        見前述；足見被告丙○○與乙○○2 人前開所辯，核與
        證人甲○○指訴被害情節不符，且無積極證據足資證明
        ，被告丙○○與乙○○二人所辯，自不足取。
（十四）至證人郭百祿於本院前審雖證稱：當時伊受被告丙○○
        之父楊文忠委任時，有跟被告丙○○談過，被告丙○○
        供稱當時是受周楊宇母親欺騙，才出面去承認說刀子是
        他的，過了沒幾天，被告丙○○找周楊宇到伊事務所，
        周楊宇當時跟伊說，刀子是他的，甲○○是他砍的云云
        。惟查，證人郭百祿律師於本院前審時亦證稱：當時其
        辯護之重點就是找證據證明當時被告丙○○於警詢、偵
        查之自白並不實在，因為證人何惠琴於警詢、偵查中都
        指稱看到西瓜刀只有1 把，拿西瓜刀的人就是 「阿仁」
        ，且被告丙○○亦陳稱「阿仁」有持「花嘉宏」的健保
        卡去基隆長庚分院就診，所以其於原審時請求法官傳訊
        證人何惠琴到庭來作證、請求調閱長庚醫院之診斷證明
        、及請求傳訊花嘉宏出庭作證云云，惟倘證人郭百祿所
        述周楊宇已向其坦承有持刀行兇等情為真，何以不直接
        請求原審傳訊周楊宇以證明持刀行兇者係周楊宇而非被
        告丙○○，反而大費周章請求原審調查其他證據，又證
        人郭百祿律師上開所述亦為周楊宇所否認（見本院前審
        卷第96頁），此外，復無其他積極證據可資佐證，是證
        人郭百祿律師之證述亦難採為有利於被告丙○○之依據
        ，併予敘明（此即為最高法院發回意旨第三點所指摘之
        事項）。至被告二人之選任辯護人請求傳喚證人郭百祿
        乙節，因證人郭百祿律師上開所述已為周楊宇所否認，
        且被告二人確有持刀砍殺證人甲○○等情，業如前述，
        是本院認並無再傳喚證人郭百祿之必要，待證事實已臻
        明瞭，業併予敘明。
（十五）綜上調查，本件應係被告丙○○與乙○○和綽號「阿仁
        」之周揚宇和綽號「太監」之男子及不詳姓名之男子共
        5人，分別攜帶西瓜刀3支與斧頭1把，共騎　乘3台機車
        至前開基隆市○○路309 號「檳榔世家」欲找證人甲○○尋釁理論，嗣於基隆市○○路269 號前發現證人甲○○騎機車附載證人何惠琴時，遂以機車圍堵攔阻證人甲○○所騎之機車，隨後再由被告丙○○與乙○○和綽號
        「阿仁」之周楊宇分持西瓜刀揮砍證人甲○○，另由綽
        號「太監」之男子及不詳姓名之2名男子人中之其中1人
        子持斧頭亦揮砍證人甲○○各等情至明。可見被告丙○○與乙○○2 人所辯，渠等並未持刀殺證人甲○○，係
        綽號「阿仁」之周楊宇母親要渠等幫周楊宇頂罪云云，
        無非係事後卸責之詞，顯不足取。本件事證明確，被告
        丙○○與乙○○2人殺人未遂犯行應堪認定。
四、核被告丙○○與乙○○二人所為，係均犯刑法第271條第2項
    、第1 項之殺人未遂罪，渠等已著手於犯罪行為之實施而不
    遂，為未遂犯，雖被告二人行為後第26條之規定業經修正，
    然刑法關於普通未遂之修正，僅改其條項次序，就構成要件
    、法律效果並未修改，故應適用修正前刑法第26條前段之規
    定減輕其刑。被告丙○○、乙○○二人與綽號「阿仁」之周
    楊宇、綽號「太監」之男子及另一不詳姓名之男子間（均已
    滿18、19歲），互有犯意之聯絡與行為之分擔，均為共同正
    犯。雖刑法第28條關於共犯之規定，由原條文：「二人以上
    共同實施犯罪之行為者，皆為正犯」，修正為：「二人以上
    共同實行犯罪之行為者，皆為正犯」，揆諸本條之修正理由
    係為釐清陰謀共同正犯、預備共同正犯、共謀共同正犯是否
    合乎本條規定之正犯要件，而本案被告丙○○、乙○○就犯
    罪事實之犯行，既均屬實行犯罪行為之正犯，則適用舊法第
    28條規定論擬，對被告二人並無不利，併予敘明。
五、原審以本件事證明確，對被告丙○○、乙○○二人予以論罪
    科刑，固非無見。惟查：（一）本件綽號「阿仁」之周楊宇
    確有與被告丙○○與乙○○二人分持西瓜刀共同參與實施揮
    砍證人甲○○，犯有本件共同殺人未遂罪犯行，業如前述；
    原判決事實欄第一段則未明確敘明綽號「阿仁」之周楊宇有
    持西瓜刀揮砍告訴人甲○○，僅泛稱「另一人復持西瓜刀揮
    砍甲○○臉部」云云，其事實之認定未臻明確。（二）又本
    件被告丙○○與乙○○二人和綽號「阿仁」之周楊宇、綽號
    「太監」男子及該不詳姓名之男子共五人係共騎三台機車，
    其中二台機車互載，另一台機車則單獨騎駛等情，業據證人
    甲○○於偵查、原審及本院前審調查時指明在卷，原判決事
    實欄第一段則記載被告丙○○、乙○○和綽號「阿仁」之周
    楊宇、綽號「太監」男子及該不詳姓名之男子共五人共騎二
    輛機車一節，事實之認定亦有未洽。（三）證人甲○○顏面
    切割傷（鼻子）3 公分之傷害，及上、下唇各一處刀傷（上
    唇刀傷約2 公分）係遭被告乙○○持刀所砍傷乙節，業據證
    人甲○○於偵查及本院前審審理中指述明確，原審認定被告
    乙○○僅砍傷證人甲○○之鼻子，證人甲○○上、下唇各一
    處刀傷係另一人所砍傷，亦有未洽。（四）、又原判決於事
    實欄第一段之末記載「周楊宇於砍殺甲○○時其右手虎口遭
    刀砍傷，後由丙○○、乙○○陪同，於當日凌晨2 時許至長
    庚醫院基隆分院，持花嘉宏之健保卡冒花嘉宏之名義就診，
    丙○○並在急診病歷並偽簽「花嘉宏」之名字，周楊宇急診
    後未繳費即自行離去（丙○○另涉偽造文書部分由臺灣基隆
    地方法院檢察署檢察官偵辦）」等情，有關丙○○是否另涉
    偽造文書罪嫌部份，因與本件共同殺人未遂罪犯行部分，彼
    此間並無裁判上一罪之關係，亦與本案被告等人量刑無關，
    且未據起訴，自不宜於本案事實中併予認定記載；該部分之
    記載敘述顯係贅文。（五）被告二人行為後，刑法第26條、
    第28條之規定業經修正，已如前述，原審未及比較適用，亦
    有未合。被告二人上訴否認犯行雖無理由，惟原判決既有上
    開可議之處，顯屬無可維持，應由本院將原判決撤銷改判。
    爰審酌被告丙○○與乙○○二人之品行，被告丙○○僅因不
    滿證人甲○○於前開「檳榔世家」瞪其一眼，竟心生不悅，
    夥同被告乙○○、綽號「阿仁」之周楊宇、綽號「太監」之
    男子及另一不詳姓名之男子共五人，攜帶西瓜刀三支與斧頭
    一把等銳利刀械等前往砍殺證人甲○○等之犯罪之動機、目
    的與犯罪手段；證人甲○○所受傷害程度及被告丙○○與乙○○等人攜帶前開刀械糾眾圍殺揮砍證人甲○○，所為嚴重
    破壞社會治安；被告丙○○與乙○○二人於原審調查時雖與
    證人甲○○曾達成調解賠償告訴人新台幣32萬元（有榮譽調
    解人受交付調解事件和解議妥要點一紙在卷足憑，原審卷第
    25 頁），惟僅賠償證人甲○○7萬5000元，其餘拒不履行賠
    償（原審卷第34 頁至第35頁；第396頁）及犯罪後之態度等
    一切情狀，各量處如主文第二項所示之刑，以示懲儆。
六、被告丙○○持以作案之西瓜刀一支，為被告丙○○所有供本
    件犯罪所用之物，業據其於警詢時供承在卷 （警卷第 3頁）
    ，該西瓜刀一支雖未扣案，惟並無證據證明已經滅失而不存
    在，爰依刑法第38條第1項第2款之規定宣告沒收。另作案之
    其餘西瓜刀二支與斧頭一把，並未扣案，且無證據證明係被
    告丙○○與乙○○或綽號「阿仁」之周楊宇或綽號「太監」
    之男子及另一不詳姓名之男子等人所有，故依法不予宣告沒
    收，併予敘明。
據上論斷，應依刑事訴訟法第369條第1項前段、第364條、第299
條第1項前段，刑法第2條第1項、修正前第28條、第271條第2項
、第1項、修正前第26條前段、第38條第1項第2款，判決如主文
。
本案經檢察官郭啟東到庭執行職務。
中　　華　　民　　國　　96　　年　　1 　　月　　31　　日
                　刑事第十庭　審判長法　官　鄭文肅
                                　　法　官　江國華
                                　　法　官　楊炳禎
以上正本證明與原本無異。
如不服本判決，應於收受送達後十日內向本院提出上訴書狀，其
未敘述上訴之理由者並得於提起上訴後十日內向本院補提理由書
（均須按他造當事人之人數附繕本）。
                                　　書記官　邵淑津
中　　華　　民　　國　　96　　年　　2 　　月　　2 　　日
附錄：本案論罪科刑法條全文
刑法第二百七十一條
殺人者，處死刑、無期徒刑或十年以上有期徒刑。
前項之未遂犯罰之。
預備犯第一項之罪者，處二年以下有期徒刑。
